臺灣高等法院刑事判決　　　　　　　　　　　　　　九十三年度上訴字第三五二號
　　上　訴　人
　　即　被　告　乙○○
右上訴人因搶奪案件，不服臺灣板橋地方法院八十八年度訴緝字第一七六號，中華民
國八十九年四月三十日第一審判決（起訴案號：臺灣板橋地方法院檢察署八十六年度
偵字第九七四號），提起上訴，本院判決如左：
    主  文
原判決關於乙○○搶奪部分撤銷。
乙○○意圖為自己不法之所有，而搶奪他人之動產，處有期徒刑拾月。
    事  實
一、乙○○意圖為自己不法之所有，於民國八十四年（起訴書誤載為八十五年）九月
    間某日下午四、五時左右，在甲○○所經營設於臺北縣中和市○○街三九七號之
    金得隆銀樓，向甲○○佯稱欲購買金手鍊（重一兩五錢六分，價格約二萬二千元
    ）一條，而利用甲○○正在開保單（尚未向乙○○收款）不及防備抵抗之際，迅
    速奪取上開金手鍊，得手後即跑出店外騎機車逃逸無蹤。嗣於八十五年十一月二
    十九日凌晨一時五十分許（原審誤為十三時五十分），乙○○在臺北縣中和市○
    ○街四三五號胡明川住處前為臺北縣警察局中和分局巡邏警員盤查，乙○○始於
    犯罪未被發覺前，主動向警方自白上開犯罪（因嗣乙○○於原審及本院否認犯罪
    ，而不願接受裁判，故其非自首）。
二、案經被告乙○○自首由臺北縣警察局中和分局報請臺灣板橋地方法院檢察署檢察
    官偵查起訴。
    理  由
一、訊據被告乙○○於原審及本院調查、審理時均堅決否認有上開搶奪之犯行，辯稱
    ：「我有在八十四年間拿手鍊去上址賣，但沒有搶奪銀樓之金手鍊，我是在胡明
    川家附近被警方押回警局訊問，警方見我機車內有臺中市地圖，即認為我有他案
    之嫌疑，我因害怕才自首有搶奪」云云。惟查，右揭事實，業據被告乙○○於警
    訊時供承不諱（八十六年偵字第九七四號卷十、十一頁），核與被害人甲○○迭
    於警訊、偵查中、原審及本院審理時所指述（同上卷三十、三十一頁、原審卷一
    ○七、一○八頁、本院審判筆錄）及證人即警員劉佩瑀於偵查中及原法院審理時
    （同上偵卷三十一頁，原審卷一四一、一四二頁）所結證之情節均相符，且被害
    人甲○○於警訊、偵查及原審皆明確指認被告搶其金手鍊無訛，即證人劉佩瑀亦
    於原審證實甲○○於警訊時指認被告在卷，其與被告間並無任何仇隙，業據甲○
    ○、劉佩瑀及被告供明在卷，衡情甲○○及劉佩瑀當無設詞誣陷之理，又證人張
    乙郎亦於原法院審理時到庭結證稱：「乙○○是八十四年八月三十日起至同年九
    月五日止放假」等語（原審卷一四二頁反面），是被告事後空言否認所為之辯解
    ，尚不足採信。事證明確，被告之犯行堪以認定。
二、被告乙○○意圖為自己不法之所有，利用甲○○正在開保單不及抵抗之際，迅速
    將上開金手鍊取走得手，核其所為，係犯刑法第三百二十五條第一項之搶奪罪。
三、原審據以論科，固非無見。惟按刑法第六十二條規定自首減輕之例，乃為獎勵犯
    罪者悔過投誠並免累及無辜而設，以對於未發覺之罪自首而受裁判為要件。所謂
    受裁判，係指不逃避接受裁判，即必須受該管公務員之裁判，以明事實之真相，
    而免無辜之牽累。是以犯人在犯罪未發覺之前，縱曾向有偵查犯罪職權之機關或
    人員自承犯罪，惟嗣又以其陳述係出於他人之不正方法，否認有自首犯罪之事實
    ，則得否認其有悔過及接受裁判之意，而獲邀自首減輕之寬典，即有研求之餘地
    ，有最高法院八十七年台上字第一三一二號判決可資參照。本件原判決以被告自
    首犯罪，而依刑法第六十二條前段規定減輕其刑，因被告於原審及本院調查、審
    理時堅詞否認犯罪，難認其有悔過及接受裁判之意，依上揭說明，殊難謂被告合
    於自首減輕之例甚明，是原判決認被告係自首而減輕其刑，自有違誤。被告上訴
    論旨，仍執陳詞，否認犯罪，核無理由，惟原判決既有上開違誤，自屬無可維持
    ，應由本院將上開部分予以撤銷改判，並不受利益變更禁止原則之限制。爰審酌
    被告之品行、素行、年輕力壯竟不思循正途努力向上，行險僥倖而犯本件及其犯
    罪動機、目的、手段、所生危害尚大、自白後復否認犯罪，尚乏悔意等一切情狀
    ，量處如主文第二項所示之刑。
據上論斷，應依刑事訴訟法第三百六十九條第一項前段、第三百六十四條、第二百九
十九條第一項前段、第三百七十條但書，刑法第三百二十五條第一項，判決如主文。
本案經檢察官蔡薰慧到庭執行職務。
中    華    民    國    九十三    年       三       月     十    八     日
                            臺灣高等法院刑事第四庭
                                審判長法  官  蔡  永  昌
                                      法  官  蔡  國  在
                                      法  官  李  英  豪
右正本證明與原本無異
如不服本判決應於收受送達後十日內向本院提出上訴書狀，未附理由時應於提起上訴
後十日內向本院補具上訴理由書狀（均應按他造人數提出繕本）。
                                      書記官  鄭  信  昱
中    華    民    國    九十三    年       三       月     十    九     日
附錄本案論罪科刑法條全文：
中華民國刑法第三百二十五條第一項
(普通搶奪罪)
意圖為自己或第三人不法之所有，而搶奪他人之動產者，處六月以上五年
以下有期徒刑。
因而致人於死者，處無期徒刑或七年以上有期徒刑，致重傷者，處三年以
上十年以下有期徒刑。
第一項之未遂犯罰之。
